【裁判字號】    99,審訴,351
【裁判日期】    990730
【裁判案由】    毒品危害防制條例
【裁判全文】
臺灣士林地方法院刑事判決             99年度審訴字第351號
公  訴  人  臺灣士林地方法院檢察署檢察官
被      告  甲○○
上列被告因違反毒品危害防制條例案件，經檢察官提起公訴（99
年度毒偵字第646 號），被告於本院準備程序中就被訴事實為有
罪陳述，經本院合議庭裁定由受命法官獨任行簡式程序審理，並
判決如下：
    主  文
甲○○施用第一級毒品，累犯，處有期徒刑拾月，扣案之注射針
筒壹支沒收。
    事  實
一、甲○○前因施用毒品案件，經本院以87年度毒聲字第74號裁
    定送觀察、勒戒後，認有繼續施用毒品之傾向，再經本院以
    87年度毒聲字第215 號裁定令入戒治處所施以強制戒治，嗣
    因執行成效良好，經本院以87年度毒聲字第1044號裁定停止
    戒治，所餘戒治期間付保護管束，嗣甲○○於保護管束期間
    內違反保護管束情節重大，經本院以88年度毒聲字第669 號
    裁定撤銷停止戒治，令入戒治處所施以強制戒治，於民國89
    年2 月11日執行完畢釋放出所，並經臺灣士林地方法院檢察
    署檢察官以89年度戒毒偵字第44號為不起訴處分確定。復於
    前揭觀察、勒戒及強制戒治執行完畢後5 年內之91年間，因
    連續施用第一級、第二級毒品案件，除經本院以92年度毒聲
    字第557 號裁定令入戒治處所施以強制戒治，並經臺灣士林
    地方法院檢察署檢察官以91年度毒偵字第341 號提起公訴，
    其中強制戒治部分，於93年1 月9 日因法律修正停止執行而
    未執行完畢，至刑事追訴部分，經本院以92年度訴字第362
    號判決判處有期徒刑1 年6 月、5 月，應執行有期徒刑1 年
    10月確定，嗣與另犯搶奪案件所處有期徒刑8 月合併定應執
    行刑為有期徒刑2 年5 月確定，於95年2 月21日縮刑期滿執
    行完畢。又因施用第一級毒品案件，經本院以96年度訴字第
    259 號判決判處有期徒刑1 年6 月確定，嗣與另案搶奪、竊
    盜案件所處之刑合併減刑及定應執行有期徒刑2 年2 月確定
    ，於98年1 月30日縮刑期滿執行完畢（以上均構成累犯）。
    再因2 次施用第一級毒品案件，分別經本院以99年度審訴字
    第137 號判決判處有期徒刑8 月，及臺灣基隆地方法院以99
    年度訴字第112 號判決判處有期徒刑9 月。詎其猶不知悛悔
    ，於前案觀察、勒戒及強制戒治執行完畢釋放後5 年內再犯
    施用毒品罪，經法院判處罪刑確定後，復基於施用第一級毒
    品海洛因之犯意，於99年3 月16日凌晨2 時30分，在其位於
    臺北縣汐止市○○路○ 段26號5 樓之2 居處，以針筒注射方
    式，施用海洛因1 次。嗣於99年3 月18日中午12時，因涉嫌
    施用毒品犯行為警持搜索票前往上址執行搜索，當場扣得甲
    ○○所有之注射針筒1 支，經警採集其尿液送驗，因鑑驗結
    果呈嗎啡陽性反應，而查悉上情。
二、案經臺北縣政府警察局汐止分局報告臺灣士林地方法院檢察
    署檢察官偵查起訴，並經本院改依簡式程序審理。
    理  由
一、上揭犯罪事實，業據被告甲○○於警詢、偵查中、本院準備
    程序及審理時迭承不諱（參見偵卷第7 頁、第41頁，本院卷
    第61頁、第63頁至第64頁），又被告為警查獲後在警局所排
    尿液，經送臺灣檢驗科技股份有限公司以酵素免疫分析法初
    驗後，再以氣相層析質譜儀法複驗，證實該尿液呈嗎啡（即
    施用海洛因之代謝物）陽性反應，有該公司於99年4 月2 日
    出具之濫用藥物檢驗報告影本、臺北縣政府警察局汐止分局
    毒品案件尿液代碼表（編號：M0000000號）各1 紙在卷可稽
    （附於同上偵卷第68頁、第69頁）；此外，並有被告自承其
    所有供施用海洛因所用之注射針筒1 支扣案可憑。綜上，足
    認被告自白與事實相符，可以採信，本案事證至為明確，被
    告犯行堪以認定。
二、按毒品危害防制條例於92年7 月9 日修正公布，自93年1 月
    9 日施行，其中第20條、第23條將施用毒品之刑事處遇程序
    區分為「初犯」、「5 年內再犯」、「5 年後再犯」。依其
    立法理由之說明：「初犯」，經觀察、勒戒或強制戒治，應
    為不起訴處分或不付審理之裁定；經觀察、勒戒或強制戒治
    執行完畢釋放後，「5 年內再犯」者，因其再犯率甚高，原
    實施之觀察、勒戒及強制戒治既已無法收其實效，爰依法追
    訴或裁定交付審理。至於經觀察、勒戒或強制戒治執行完畢
    釋放，「5 年後再犯」者，前所實施之觀察、勒戒或強制戒
    治已足以遮斷其施用毒品之毒癮，為期自新及協助其斷除毒
    癮，仍用「初犯」規定，先經觀察、勒戒或強制戒治之程序
    。從而，依修正後之規定，祇於「初犯」及「5 年後再犯」
    2 種情形，有其追訴條件之限制，即須於初犯經觀察、勒戒
    或強制戒治釋放後，5 年內均無施用毒品之行為，始能認其
    前所實施之觀察、勒戒或強制戒治已足遮斷毒癮，而得於5
    年後再犯時，再予適用初犯之規定，重行觀察、勒戒等程序
    。倘5 年內已經再犯，經依法再為保安處分或追訴處罰，縱
    其第3 次（或第3 次以上）施用毒品之時間，在初犯之保安
    處分執行完畢釋放5 年以後，即與「5 年後再犯」之情形有
    別，且因已於「5 年內再犯」，顯見其再犯率甚高，原實施
    觀察、勒戒或強制戒治，已無法收其實效，自無再經觀察、
    勒戒及強制戒治之必要，應由檢察官逕行起訴，始符新法修
    正之本旨（最高法院97年第5 次刑事庭會議決議、97年度台
    非字第540 號判決參照）。查本案被告前因施用毒品案件，
    經法院裁定送觀察、勒戒及強制戒治，於執行完畢後5 年內
    再犯施用毒品罪，業經追訴及判處罪刑確定等情，有臺灣高
    等法院被告前案紀錄表在卷可稽，是本案被告所為施用毒品
    之犯行，距離前開觀察、勒戒及強制戒治執行完畢釋放雖已
    逾5 年，惟被告於上開觀察、勒戒及強制戒治執行完畢後5
    年內，既已再犯施用毒品罪，並經追訴、處罰，揆諸前揭說
    明，其本次犯行即與毒品危害防制條例第20條第3 項所稱之
    「5 年後再犯」有別，是公訴人依法追訴，於法並無不合，
    本院自應依法論科。
三、按海洛因為毒品危害防制條例第2 條第2 項第1 款所稱之第
    一級毒品。核被告甲○○所為，係犯毒品危害防制條例第10
    條第1 項之施用第一級毒品罪；其持有第一級毒品海洛因進
    而施用，持有毒品之行為為施用毒品之當然手段，不另論以
    持有毒品罪（最高法院74年度台上字第3404號判例意旨參照
    ）。又被告有如犯罪事實欄所載前案科刑及執行情形，有臺
    灣高等法院被告前案紀錄表在卷可稽，其於有期徒刑執行完
    畢後5 年內，故意再犯本案有期徒刑以上之罪，為累犯，應
    依刑法第47條第1 項之規定加重其刑。爰審酌被告曾因施用
    毒品犯行而送觀察、勒戒、強制戒治及法院多次判處罪刑確
    定，仍不知悛悔，復再施用毒品，顯見其無戒絕之決心，惟
    念其施用毒品乃戕害自己身心健康，尚未危及他人，且本次
    施用毒品犯行僅有1 次，犯後於偵審程序一貫坦承犯行，態
    度尚稱良好，並其犯罪之動機、目的、智識程度等一切情狀
    ，量處如主文所示之刑，以示懲儆。扣案之注射針筒1 支，
    係被告所有供本案施用海洛因所用之物，業據其供明在卷，
    爰依刑法第38條第1 項第2 款規定，宣告沒收，附此敘明。
據上論斷，應依刑事訴訟法第273 條之1 第1 項、第299 條第1
項前段，毒品危害防制條例第10條第1 項，刑法第11條前段、第
47條第1 項、第38條第1 項第2 款，判決如主文。
本案經檢察官葉乃瑋到庭執行職務。
中    華    民    國    99    年    7     月    30    日
                  刑事第一庭法  官  吳祚丞
以上正本證明與原本無異。
如不服本判決應於收受判決後10日內向本院提出上訴書狀，並應
敘述具體理由；其未敘述上訴理由者，應於上訴期間屆滿後20日
內向本院補提理由書（均須按他造當事人之人數附繕本）「切勿
逕送上級法院」。
                            書記官  丁梅芬
中    華    民    國    99    年    7     月    30    日
附錄論罪科刑法條：
毒品危害防制條例第10條第1項
施用第一級毒品者，處 6 月以上 5 年以下有期徒刑。

司法院資訊處製作；財團法人民間司法改革基金會備份。
